ACORDAO-COMPLETO-2586990

ACÓRDÃO 3566/2023 ATA 13/2023 - PRIMEIRA CÂMARA

VISTA, relatada e discutida a tomada de contas especial instaurada em virtude da não comprovação da regular aplicação dos recursos repassados ao Município de Cavalcante/GO para execução dos Programas de Proteção Social Básica e Proteção Social Especial no exercício de 2015,
ACORDAM os Ministros do Tribunal de Contas da União, reunidos em sessão da 1ª Câmara, ante as razões expostas pelo relator e com fundamento nos arts. 1º, inciso I, 12, § 3º, 16, inciso III, alíneas "b" e "c" e § 3º, 19, 23, inciso III, 26, 28, inciso II, e 57 da Lei 8.443/1992, c/c os arts. 209, § 7º, 214, inciso III, 215 a 219 e 267 do Regimento Interno do TCU, em:
9.1. considerar revel o responsável João Pereira da Silva Neto, para todos os efeitos;
9.2. julgar irregulares as suas contas de João Pereira da Silva Neto e condená-lo ao recolhimento aos cofres do Fundo Nacional de Assistência Social das quantias a seguir especificadas, atualizadas monetariamente e acrescidas de juros de mora desde as datas indicadas até a data do pagamento:
	Data de ocorrência
	Valor histórico (R$) 

	22/1/2015
	1.698,94

	23/3/2015
	3.190,40

	24/3/2015
	1.698,94

	30/3/2015
	1.698,94

	28/4/2015
	83,90

	28/4/2015
	224,20

	28/4/2015
	4.148,13

	6/5/2015
	173,10

	6/5/2015
	1.298,43

	15/5/2015
	1.646,78

	15/5/2015
	1.646,78

	20/5/2015
	282,00

	28/5/2015
	480,00

	10/6/2015
	4.387,35

	2/7/2015
	1.243,65

	6/7/2015
	1.023,30

	6/7/2015
	852,35

	7/7/2015
	60,15

	7/7/2015
	1.254,25

	7/7/2015
	1.569,75

	7/7/2015
	1.502,85

	21/7/2015
	3.161,70

	30/7/2015
	2.577,80

	30/7/2015
	805,40

	30/7/2015
	1.875,65

	31/7/2015
	4.667,42

	31/7/2015
	2.066,99

	10/8/2015
	1.637,35

	20/8/2015
	1.255,30

	31/8/2015
	1.116,60

	1/9/2015
	340,60

	4/9/2015
	863,30

	10/9/2015
	1.433,97

	10/9/2015
	1.088,05

	21/9/2015
	892,20

	21/9/2015
	667,30

	21/9/2015
	2.104,64

	1/10/2015
	1.320,20

	8/10/2015
	4.124,48

	8/10/2015
	850,60

	8/10/2015
	1.946,80

	13/10/2015
	1.720,00

	13/10/2015
	1.548,00

	22/10/2015
	816,00

	27/10/2015
	3.368,35

	4/11/2015
	1.726,60

	4/11/2015
	1.548,00

	10/11/2015
	5.136,86

	13/11/2015
	1.151,95

	20/11/2015
	4.432,70

	20/11/2015
	2.905,40

	1/12/2015
	1.726,60

	1/12/2015
	2.786,66

	1/12/2015
	1.548,00

	8/12/2015
	933,33

	8/12/2015
	660,00

	10/12/2015
	1.399,60

	16/12/2015
	5.018,30

	16/12/2015
	18.017,00

	17/12/2015
	71.711,25

	21/12/2015
	1.726,60

	21/12/2015
	1.548,00

	21/12/2015
	690,64

	30/12/2015
	16.670,00

	20/1/2015
	437,75

	20/1/2015
	118,35

	20/1/2015
	450,25

	20/1/2015
	687,00

	20/1/2015
	59,80

	20/1/2015
	19,35

	20/1/2015
	96,45

	20/1/2015
	278,14

	20/1/2015
	550,30

	20/1/2015
	28,95

	20/1/2015
	34,80

	20/1/2015
	173,20

	20/1/2015
	144,00

	20/1/2015
	117,90

	20/1/2015
	123,00

	20/1/2015
	311,17

	20/1/2015
	28,00

	20/1/2015
	212,00

	21/1/2015
	637,55

	21/1/2015
	3.788,00

	22/1/2015
	688,00

	29/1/2015
	4.803,50

	5/2/2015
	4.034,50

	9/2/2015
	192,70

	9/2/2015
	743,20

	9/2/2015
	567,55

	9/2/2015
	1.434,31

	9/2/2015
	618,85

	9/2/2015
	126,00

	9/2/2015
	301,20

	24/2/2015
	4.164,10

	3/3/2015
	1.433,20

	10/3/2015
	1.091,15

	20/3/2015
	104,25

	20/3/2015
	365,05

	20/3/2015
	1.326,50

	20/3/2015
	445,00

	20/3/2015
	101,00

	20/3/2015
	602,20

	26/3/2015
	1.832,20

	26/3/2015
	52,85

	26/3/2015
	1.532,10

	7/4/2015
	688,00

	7/4/2015
	156,00

	7/4/2015
	55,00

	7/4/2015
	127,40

	7/4/2015
	688,00

	13/4/2015
	1.041,80

	13/4/2015
	900,87

	13/4/2015
	390,10

	6/5/2015
	58,25

	6/5/2015
	284,32

	6/5/2015
	253,25

	12/5/2015
	682,36

	15/5/2015
	666,16

	20/5/2015
	271,58

	9/6/2015
	4.262,60

	10/6/2015
	2.190,20

	6/7/2015
	805,40

	7/7/2015
	356,45

	7/7/2015
	82,70

	21/7/2015
	1.646,70

	10/8/2015
	3.032,55

	10/8/2015
	1.427,21

	20/8/2015
	1.193,00

	28/8/2015
	1.480,25

	31/8/2015
	3.006,48

	1/9/2015
	844,75

	10/9/2015
	2.904,47

	10/9/2015
	1.311,65

	21/9/2015
	725,45

	1/10/2015
	1.143,47

	5/10/2015
	1.026,00

	5/10/2015
	8.128,55

	6/10/2015
	1.013,50

	8/10/2015
	4.035,20

	8/10/2015
	771,80

	8/10/2015
	1.871,60

	13/10/2015
	835,10

	15/10/2015
	1.625,61

	15/10/2015
	8.514,80

	27/10/2015
	4.729,00

	4/11/2015
	690,64

	10/11/2015
	5.846,05

	13/11/2015
	1.311,45

	20/11/2015
	4.392,90

	20/11/2015
	2.552,75

	1/12/2015
	3.956,59

	1/12/2015
	690,64

	8/12/2015
	600,00

	8/12/2015
	544,00

	8/12/2015
	550,00

	10/12/2015
	5.624,20

	16/12/2015
	5.441,40

	16/12/2015
	35.708,00

	17/12/2015
	26.279,00

	7/8/2015
	9.654,15

	22/1/2015
	1.698,94

	13/2/2015
	2.000,00

	24/3/2015
	1.698,94

	30/3/2015
	1.698,94

	10/6/2015
	2.178,65

	21/7/2015
	2.490,30

	31/8/2015
	1.504,06

	10/9/2015
	1.265,64

	10/9/2015
	1.004,45

	18/9/2015
	1.950,00

	8/10/2015
	832,45

	13/10/2015
	1.950,00

	10/12/2015
	2.559,20

	16/12/2015
	14.995,00

	17/12/2015
	36.749,00

	7/8/2015
	63.386,96

	7/8/2015
	79.331,62

9.3. aplicar a João Pereira da Silva Neto multa de R$ 100.000,00 (cem mil reais) , a ser recolhidas aos cofres do Tesouro Nacional, com atualização monetária calculada da data deste acórdão até a data do pagamento, se este for efetuado após o vencimento do prazo abaixo estipulado; 
9.4. fixar prazo de 15 (quinze) dias, a contar da notificação, para comprovação, perante o Tribunal, do recolhimento das dívidas acima imputadas; 
9.5. autorizar a cobrança judicial das dívidas, caso não atendida a notificação; 
9.6. autorizar o pagamento das dívidas em até 36 (trinta e seis) parcelas mensais consecutivas, caso venha a ser solicitado pelo responsável antes do envio do processo para cobrança judicial; 
9.7. fixar o vencimento da primeira parcela em 15 (quinze) dias, a contar do recebimento da notificação, e o das demais a cada 30 (trinta) dias, com incidência dos respectivos encargos legais sobre o valor de cada parcela; 
9.8.	alertar o responsável de que a inadimplência de qualquer parcela acarretará vencimento antecipado do saldo devedor; 
9.9. enviar cópia deste acórdão:
9.9.1. ao procurador-chefe da Procuradoria da República em Goiás, para as providências cabíveis; e
9.9.2. ao responsável e ao Ministério do Desenvolvimento e Assistência Social, Família e Combate à Fome, para ciência.

Tomada de contas especial instaurada em virtude da não comprovação da regular aplicação dos recursos repassados para execução dos Programas de Proteção Social Básica e Proteção Social Especial no exercício de 2015.

Primeira Câmara

Município de Cavalcante/GO.

3. Interessada/Responsável:
3.1. Interessada: Secretaria Especial do Desenvolvimento Social (extinta).
3.2. Responsável: João Pereira da Silva Neto (XXX.157.135-XX).

13.1. Ministros presentes: Walton Alencar Rodrigues (Presidente), Benjamin Zymler, Jorge Oliveira (Relator) e Jhonatan de Jesus.
13.2. Ministro-Substituto presente: Weder de Oliveira.

JORGE OLIVEIRA

Adoto como relatório a instrução da Unidade de Auditoria Especializada em Tomada de Contas Especial (peça 43) , que contou com a concordância dos dirigentes daquela unidade (peças 44-45) e do Ministério Público junto ao TCU (peça 46) :
"INTRODUÇÃO
1.	Cuidam os autos de tomada de contas especial instaurada pelo (a) Secretaria Especial do Desenvolvimento Social (extinto) , em desfavor de João Pereira da Silva Neto, em razão de não comprovação da regular aplicação dos recursos repassados pela União por meio do Fundo Nacional de Assistência Social.
HISTÓRICO
2.	Em 15/12/2020, com fundamento na IN/TCU 71/2012, alterada pela IN/TCU 76/2016, e DN/TCU 155/2016, o dirigente da instituição Secretaria Especial do Desenvolvimento Social (extinto) autorizou a instauração da tomada de contas especial (peça 12) . O processo foi registrado no sistema e-TCE com o número 1540/2021.
3.	O fundamento para a instauração da Tomada de Contas Especial, conforme consignado na matriz de responsabilização elaborada pelo tomador de contas, foi a constatação da seguinte irregularidade: 
Irregularidades na documentação exigida para a prestação de contas, devido à ausência de comprovação dos recursos públicos e parecer desfavorável do CMAS para execução dos Programas de Proteção Social Básica e Proteção Social Especial.
4.	O responsável arrolado na fase interna foi devidamente comunicado e, diante da ausência de justificativas suficientes para elidir a irregularidade e da não devolução dos recursos, instaurou-se a tomada de contas especial.
5.	No relatório (peça 20) , o tomador de contas concluiu que o prejuízo importaria no valor original de R$ 635.071,15, imputando-se a responsabilidade a João Pereira da Silva Neto, Prefeito Municipal de Cavalcante/GO, no período de 1/1/2013 a 31/12/2016, na condição de gestor dos recursos. 
6.	Em 25/8/2021, a Controladoria-Geral da União emitiu o relatório de auditoria (peça 23) , em concordância com o relatório do tomador de contas. O certificado de auditoria e o parecer do dirigente do órgão de controle interno concluíram pela irregularidade das presentes contas (peças 24 e 25) .
7.	Em 11/11/2021, o ministro responsável pela área atestou haver tomado conhecimento das conclusões contidas no relatório e certificado de auditoria, bem como do parecer conclusivo do dirigente do órgão de controle interno, manifestando-se pela irregularidade das contas, e determinou o encaminhamento do processo ao Tribunal de Contas da União (peça 26) .
8.	Na instrução inicial (peça 30) , analisando-se os documentos nos autos, concluiu-se pela necessidade de realização de citação para a seguinte irregularidade: 
8.1.	Irregularidade 1: ausência dos documentos comprobatórios da despesa de programa do FNAS.
8.1.1.	Evidências da irregularidade: documentos técnicos presentes nas peças 7 e 11.
8.1.2.	Normas infringidas: art. 70, parágrafo único, da Constituição Federal de 1988; art. 93, do Decreto-lei 200; Portaria Interministerial 424, de 30/12/2016; Portaria MDS 625/2010 de 10 de agosto de 2010. 
8.2.	Débitos relacionados ao responsável João Pereira da Silva Neto:
	Data de ocorrência
	Valor histórico (R$) 

	22/1/2015
	1.698,94

	23/3/2015
	3.190,40

	24/3/2015
	1.698,94

	30/3/2015
	1.698,94

	28/4/2015
	83,90

	28/4/2015
	224,20

	28/4/2015
	4.148,13

	6/5/2015
	173,10

	6/5/2015
	1.298,43

	15/5/2015
	1.646,78

	15/5/2015
	1.646,78

	20/5/2015
	282,00

	28/5/2015
	480,00

	10/6/2015
	4.387,35

	2/7/2015
	1.243,65

	6/7/2015
	1.023,30

	6/7/2015
	852,35

	7/7/2015
	60,15

	7/7/2015
	1.254,25

	7/7/2015
	1.569,75

	7/7/2015
	1.502,85

	21/7/2015
	3.161,70

	30/7/2015
	2.577,80

	30/7/2015
	805,40

	30/7/2015
	1.875,65

	31/7/2015
	4.667,42

	31/7/2015
	2.066,99

	10/8/2015
	1.637,35

	20/8/2015
	1.255,30

	31/8/2015
	1.116,60

	1/9/2015
	340,60

	4/9/2015
	863,30

	10/9/2015
	1.433,97

	10/9/2015
	1.088,05

	21/9/2015
	892,20

	21/9/2015
	667,30

	21/9/2015
	2.104,64

	1/10/2015
	1.320,20

	8/10/2015
	4.124,48

	8/10/2015
	850,60

	8/10/2015
	1.946,80

	13/10/2015
	1.720,00

	13/10/2015
	1.548,00

	22/10/2015
	816,00

	27/10/2015
	3.368,35

	4/11/2015
	1.726,60

	4/11/2015
	1.548,00

	10/11/2015
	5.136,86

	13/11/2015
	1.151,95

	20/11/2015
	4.432,70

	20/11/2015
	2.905,40

	1/12/2015
	1.726,60

	1/12/2015
	2.786,66

	1/12/2015
	1.548,00

	8/12/2015
	933,33

	8/12/2015
	660,00

	10/12/2015
	1.399,60

	16/12/2015
	5.018,30

	16/12/2015
	18.017,00

	17/12/2015
	71.711,25

	21/12/2015
	1.726,60

	21/12/2015
	1.548,00

	21/12/2015
	690,64

	30/12/2015
	16.670,00

	20/1/2015
	437,75

	20/1/2015
	118,35

	20/1/2015
	450,25

	20/1/2015
	687,00

	20/1/2015
	59,80

	20/1/2015
	19,35

	20/1/2015
	96,45

	20/1/2015
	278,14

	20/1/2015
	550,30

	20/1/2015
	28,95

	20/1/2015
	34,80

	20/1/2015
	173,20

	20/1/2015
	144,00

	20/1/2015
	117,90

	20/1/2015
	123,00

	20/1/2015
	311,17

	20/1/2015
	28,00

	20/1/2015
	212,00

	21/1/2015
	637,55

	21/1/2015
	3.788,00

	22/1/2015
	688,00

	29/1/2015
	4.803,50

	5/2/2015
	4.034,50

	9/2/2015
	192,70

	9/2/2015
	743,20

	9/2/2015
	567,55

	9/2/2015
	1.434,31

	9/2/2015
	618,85

	9/2/2015
	126,00

	9/2/2015
	301,20

	24/2/2015
	4.164,10

	3/3/2015
	1.433,20

	10/3/2015
	1.091,15

	20/3/2015
	104,25

	20/3/2015
	365,05

	20/3/2015
	1.326,50

	20/3/2015
	445,00

	20/3/2015
	101,00

	20/3/2015
	602,20

	26/3/2015
	1.832,20

	26/3/2015
	52,85

	26/3/2015
	1.532,10

	7/4/2015
	688,00

	7/4/2015
	156,00

	7/4/2015
	55,00

	7/4/2015
	127,40

	7/4/2015
	688,00

	13/4/2015
	1.041,80

	13/4/2015
	900,87

	13/4/2015
	390,10

	6/5/2015
	58,25

	6/5/2015
	284,32

	6/5/2015
	253,25

	12/5/2015
	682,36

	15/5/2015
	666,16

	20/5/2015
	271,58

	9/6/2015
	4.262,60

	10/6/2015
	2.190,20

	6/7/2015
	805,40

	7/7/2015
	356,45

	7/7/2015
	82,70

	21/7/2015
	1.646,70

	10/8/2015
	3.032,55

	10/8/2015
	1.427,21

	20/8/2015
	1.193,00

	28/8/2015
	1.480,25

	31/8/2015
	3.006,48

	1/9/2015
	844,75

	10/9/2015
	2.904,47

	10/9/2015
	1.311,65

	21/9/2015
	725,45

	1/10/2015
	1.143,47

	5/10/2015
	1.026,00

	5/10/2015
	8.128,55

	6/10/2015
	1.013,50

	8/10/2015
	4.035,20

	8/10/2015
	771,80

	8/10/2015
	1.871,60

	13/10/2015
	835,10

	15/10/2015
	1.625,61

	15/10/2015
	8.514,80

	27/10/2015
	4.729,00

	4/11/2015
	690,64

	10/11/2015
	5.846,05

	13/11/2015
	1.311,45

	20/11/2015
	4.392,90

	20/11/2015
	2.552,75

	1/12/2015
	3.956,59

	1/12/2015
	690,64

	8/12/2015
	600,00

	8/12/2015
	544,00

	8/12/2015
	550,00

	10/12/2015
	5.624,20

	16/12/2015
	5.441,40

	16/12/2015
	35.708,00

	17/12/2015
	26.279,00

	7/8/2015
	9.654,15

	22/1/2015
	1.698,94

	13/2/2015
	2.000,00

	24/3/2015
	1.698,94

	30/3/2015
	1.698,94

	10/6/2015
	2.178,65

	21/7/2015
	2.490,30

	31/8/2015
	1.504,06

	10/9/2015
	1.265,64

	10/9/2015
	1.004,45

	18/9/2015
	1.950,00

	8/10/2015
	832,45

	13/10/2015
	1.950,00

	10/12/2015
	2.559,20

	16/12/2015
	14.995,00

	17/12/2015
	36.749,00

	7/8/2015
	63.386,96

	7/8/2015
	79.331,62

8.2.1.		Cofre credor: Fundo Nacional de Assistência Social.
8.2.2.		Responsável: João Pereira da Silva Neto.
8.2.2.1.	Conduta: não apresentar documentos comprobatórios das despesas realizadas com recursos repassados para a execução de programa do FNAS.
8.2.2.2.	Nexo de causalidade: a não comprovação das despesas realizadas impediu a comprovação da regular aplicação dos recursos federais repassados no âmbito do instrumento em questão, resultando em presunção de dano ao erário.
8.2.2.3.	Culpabilidade: não há excludentes de ilicitude, de culpabilidade e de punibilidade; é razoável supor que o responsável tinha consciência da ilicitude de sua conduta; era exigível conduta diversa da praticada, qual seja, apresentar a documentação comprobatória das despesas realizadas necessária à comprovação da regular aplicação dos recursos federais repassados, conforme estabelecido nas normas aplicáveis. 
9.	Encaminhamento: citação.
10.	Em cumprimento ao pronunciamento da unidade (peça 32) , foi efetuada citação do responsável, nos moldes adiante:
	a) João Pereira da Silva Neto - promovida a citação do responsável, conforme delineado adiante:
	Comunicação: Ofício 66.282/2022 - Seproc (peça 38) 
Data da Expedição: 13/1/2023
Data da Ciência: 18/1/2023 (peça 41) 
Nome Recebedor: Vitória Maria Gomes
Observação: Ofício enviado para o endereço do responsável, conforme pesquisa na base de dados no sistema da Receita Federal, custodiada pelo TCU (peça 37) .
Fim do prazo para a defesa: 2/2/2023
	
11.	Conforme Despacho de Conclusão das Comunicações Processuais (peça 42) , as providências inerentes às comunicações processuais foram concluídas. Transcorrido o prazo regimental, o responsável João Pereira da Silva Neto permaneceu silente, devendo ser considerado revel, nos termos do art. 12, § 3º, da Lei 8.443/1992.
ANÁLISE DOS PRESSUPOSTOS DE PROCEDIBILIDADE DA IN/TCU 71/2012
Avaliação da Ocorrência de Prescrição
12.	Em relação à prescrição, o Supremo Tribunal Federal - STF, no Recurso Extraordinário - RE 636.886, fixou a tese, com repercussão geral reconhecida, de que 'é prescritível a pretensão de ressarcimento ao erário fundada em decisão de Tribunal de Contas' (Tema 899) . Posteriormente, o próprio TCU regulamentou o assunto por meio da Resolução TCU 344, de 11/10/2022, publicada em 21/10/2022, à luz do disposto na Lei 9.873/1999, estabelecendo que 'prescrevem em cinco anos as pretensões punitiva e de ressarcimento' nos processos de controle externo, conforme o art. 2º, da referida norma.
13.	Quanto ao termo inicial da contagem do prazo prescricional, o art. 4º prevê o seguinte:
Art. 4° O prazo de prescrição será contado:
I - da data em que as contas deveriam ter sido prestadas, no caso de omissão de prestação de contas;
II - da data da apresentação da prestação de contas ao órgão competente para a sua análise inicial;
III - do recebimento da denúncia ou da representação pelo Tribunal ou pelos órgãos de controle interno, quanto às apurações decorrentes de processos dessa natureza;
IV - da data do conhecimento da irregularidade ou do dano, quando constatados em fiscalização realizada pelo Tribunal, pelos órgãos de controle interno ou pelo próprio órgão ou entidade da Administração Pública onde ocorrer a irregularidade;
V - do dia em que tiver cessado a permanência ou a continuidade, no caso de irregularidade permanente ou continuada.
14.	No que se refere às causas de interrupção da prescrição, o art. 5º dispõe:
Art. 5º A prescrição se interrompe:
I - pela notificação, oitiva, citação ou audiência do responsável, inclusive por edital; 
II - por qualquer ato inequívoco de apuração do fato;
III - por qualquer ato inequívoco de tentativa de solução conciliatória; 
IV - pela decisão condenatória recorrível.
§ 1° A prescrição pode se interromper mais de uma vez por causas distintas ou por uma mesma causa desde que, por sua natureza, seja repetível no curso do processo.
§ 2° Interrompida a prescrição, começa a correr novo prazo a partir do ato interruptivo.
§ 3º Não interrompem a prescrição o pedido e concessão de vista dos autos, emissão de certidões, prestação de informações, juntada de procuração ou subestabelecimento e outros atos de instrução processual de mero seguimento do curso das apurações.
15.	Já a prescrição intercorrente é regulada no art. 8º:
Art. 8º Incide a prescrição intercorrente se o processo ficar paralisado por mais de três anos, pendente de julgamento ou despacho, sem prejuízo da responsabilidade funcional decorrente da paralisação, se for o caso. 
§ 1° A prescrição intercorrente interrompe-se por qualquer ato que evidencie o andamento regular do processo, excetuando-se pedido e concessão de vista dos autos, emissão de certidões, prestação de informações, juntada de procuração ou subestabelecimento e outros atos que não interfiram de modo relevante no curso das apurações.
§ 2° As causas suspensivas e interruptivas da prescrição principal também suspendem ou interrompem a prescrição intercorrente.
16.	No caso concreto, o termo inicial da contagem do prazo da prescrição principal ocorreu em 4/8/2017 (peça 4) , data em que a prestação de contas foi apresentada. O termo inicial da contagem da prescrição intercorrente ocorreu em 24/8/2020 (data do primeiro marco interruptivo da prescrição ordinária, descrito na alínea 'b' do item 17 abaixo, conforme fixado no Acórdão 534/2023-TCU-Plenário, relatado pelo Exmo. Ministro Benjamin Zymler) .
17.	Verificam-se, nos presentes autos, os seguintes eventos processuais interruptivos da prescrição principal, ocorridos tanto na fase interna, quanto na fase externa desta TCE:
17.1.	fase interna:
	a) Data da prestação de contas, em 4/8/2017 (peça 4) ;
	b) Nota técnica 2211/2020, análise técnica, em 24/8/2020 (peça 7) ;
	c) Edital de notificação 79, de 7/10/2020 (peça 10) 
	d) Nota técnica 5/2021, coordenação de contabilidade, em 11/1/2021 (peça 14) ;
	e) Relatório do Tomador de Contas 14/2021, de 25/6/2021 (peça 20) 
17.2	fase externa:
	a) autuação da TCE pela Segecex/Secex-TCE, em 26/8/2021
18.	Ao se analisar o termo inicial da contagem do prazo de prescrição, bem como a sequência de eventos processuais indicados no item anterior, os quais têm o condão de interromper a fluência do prazo prescricional, nos termos do art. 5º da Resolução TCU n. 344/2022, conclui-se que não houve o transcurso do prazo de 5 (cinco) anos entre cada evento processual e o seguinte. Portanto, levando-se em consideração o entendimento do STF acima mencionado, bem como a vigente regulamentação do Tribunal, não ocorreu, nos autos, a prescrição da pretensão sancionatória e ressarcitória para o TCU.	
19.	Levando-se em consideração a vigente regulamentação do Tribunal, bem como os eventos processuais interruptivos da prescrição intercorrente, conclui-se que não houve o transcurso do prazo de 3  (três) anos entre cada evento processual e o seguinte, e consequentemente, não ocorreu a prescrição intercorrente.
Avaliação de Viabilidade do Exercício do Contraditório e Ampla Defesa
20.	Verifica-se que não houve o transcurso de mais de dez anos desde o fato gerador sem que tenha havido a notificação do responsável pela autoridade administrativa federal competente (art. 6º, inciso II, c/c art. 19 da IN/TCU 71/2012, modificada pela IN/TCU 76/2016) , uma vez que o fato gerador da irregularidade sancionada ocorreu em 30/12/2015, e o responsável foi notificado sobre a irregularidade pela autoridade administrativa competente conforme segue:
20.1.	João Pereira da Silva Neto, por meio do edital acostado à peça 10, publicado em 7/10/2020.
Valor de Constituição da TCE 	
21.	Verifica-se, ainda, que o valor atualizado do débito apurado (sem juros) em 1/1/2017 é de R$ 694.809,12, portanto superior ao limite mínimo de R$ 100.000,00, na forma estabelecida conforme os arts. 6º, inciso I, e 19 da IN/TCU 71/2012, modificada pela IN/TCU 76/2016. 
OUTROS PROCESSOS/DÉBITOS NOS SISTEMAS DO TCU COM OS MESMOS RESPONSÁVEIS
22.	Informa-se que foram encontrados processos no Tribunal com o mesmo responsável:
	Responsável
	Processo

	João Pereira da Silva Neto
	Processo 007.663/2022-6 [TCE, aberto, 'TCE instaurada pelo (a) Secretaria Especial do Desenvolvimento Social em razão de não comprovação da regular aplicação dos recursos repassados pela União, função ASSISTÊNCIA SOCIAL, para atendimento à/ao PSB/PSE (nº da TCE no sistema: 177/2022) ']
Processo 007.681/2022-4 [TCE, aberto, 'TCE instaurada pelo (a) Secretaria Especial do Desenvolvimento Social em razão de não comprovação da regular aplicação dos recursos repassados pela União, função ASSISTÊNCIA SOCIAL, para atendimento à/ao PSB/PSE (nº da TCE no sistema: 646/2022) ']

23.	A tomada de contas especial está, assim, devidamente constituída e em condição de ser instruída.
EXAME TÉCNICO
Da validade das notificações:
24.	Preliminarmente, cumpre tecer breves considerações sobre a forma como são realizadas as comunicações processuais no TCU. A esse respeito, destacam-se o art. 179, do Regimento Interno do TCU (Resolução 155, de 4/12/2002) e o art. 4º, inciso III, § 1º, da Resolução TCU 170, de 30 de junho de 2004, in verbis:
Art. 179. A citação, a audiência ou a notificação, bem como a comunicação de diligência, farse-ão:
I - mediante ciência da parte, efetivada por servidor designado, por meio eletrônico, fac-símile, telegrama ou qualquer outra forma, desde que fique confirmada inequivocamente a entrega da comunicação ao destinatário;
II - mediante carta registrada, com aviso de recebimento que comprove a entrega no endereço do destinatário;
III - por edital publicado no Diário Oficial da União, quando o seu destinatário não for localizado
 (...) 
Art. 3º As comunicações serão dirigidas ao responsável, ou ao interessado, ou ao dirigente de órgão ou entidade, ou ao representante legal ou ao procurador constituído nos autos, com poderes expressos no mandato para esse fim, por meio de:
I - correio eletrônico, fac-símile ou telegrama;
II - servidor designado;
III - carta registrada, com aviso de recebimento;
IV - edital publicado no Diário Oficial da União, quando o seu destinatário não for localizado, nas hipóteses em que seja necessário o exercício de defesa.
Art. 4º. Consideram-se entregues as comunicações:
I - efetivadas conforme disposto nos incisos I e II do artigo anterior, mediante confirmação da ciência do destinatário;
II - realizadas na forma prevista no inciso III do artigo anterior, com o retorno do aviso de recebimento, entregue comprovadamente no endereço do destinatário;
III - na data de publicação do edital no Diário Oficial da União, quando realizadas na forma prevista no inciso IV do artigo anterior.
§ 1º O endereço do destinatário deverá ser previamente confirmado mediante consulta aos sistemas disponíveis ao Tribunal ou a outros meios de informação, a qual deverá ser juntada ao respectivo processo.
 (...) 
25.	Bem se vê, portanto, que a validade da citação via postal não depende de que o aviso de recebimento seja assinado pelo próprio destinatário da comunicação, o que dispensa, no caso em tela, a entrega do AR em 'mãos próprias'. A exigência da norma é no sentido de o Tribunal verificar se a correspondência foi entregue no endereço correto, residindo aqui a necessidade de certeza inequívoca. 
26.	Não é outra a orientação da jurisprudência do TCU, conforme se verifica dos julgados a seguir transcritos:
São válidas as comunicações processuais entregues, mediante carta registrada, no endereço correto do responsável, não havendo necessidade de que o recebimento seja feito por ele próprio (Acórdão 3648/2013-TCU-Segunda Câmara, Relator José Jorge) ;
É prescindível a entrega pessoal das comunicações pelo TCU, razão pela qual não há necessidade de que o aviso de recebimento seja assinado pelo próprio destinatário. Entregandose a correspondência no endereço correto do destinatário, presume-se o recebimento da citação (Acórdão 1019/2008-TCU-Plenário, Relator Benjamin Zymler) ;
As comunicações do TCU, inclusive as citações, deverão ser realizadas mediante Aviso de Recebimento - AR, via Empresa Brasileira de Correios e Telégrafos, bastando para sua validade que se demonstre que a correspondência foi entregue no endereço correto (Acórdão 1526/2007-TCU-Plenário, Relator Aroldo Cedraz) .
27.	A validade do critério de comunicação processual do TCU foi referendada pelo Supremo Tribunal Federal, nos termos do julgamento do MS-AgR 25.816/DF, por meio do qual se afirmou a desnecessidade da ciência pessoal do interessado, entendendo-se suficiente a comprovação da entrega do 'AR' no endereço do destinatário:
Ementa: agravo regimental. Mandado de segurança. Desnecessidade de intimação pessoal das decisões do tribunal de contas da união. Art. 179 do regimento interno do TCU. Intimação do ato impugnado por carta registrada, iniciado o prazo do art. 18 da lei nº 1.533/51 da data constante do aviso de recebimento. Decadência reconhecida. Agravo improvido.
O envio de carta registrada com aviso de recebimento está expressamente enumerado entre os meios de comunicação de que dispõe o Tribunal de Contas da União para proceder às suas intimações.
O inciso II do art. 179 do Regimento Interno do TCU é claro ao exigir apenas a comprovação da entrega no endereço do destinatário, bastando o aviso de recebimento simples. 
Da revelia do responsável João Pereira da Silva Neto
28.	No caso vertente, a citação do responsável se deu em endereços provenientes da base de CPFs da Receita Federal, em sistema custodiado pelo TCU. A entrega dos ofícios citatórios nesses endereços ficou comprovada (peça 37) .
29.	Nos processos do TCU, a revelia não leva à presunção de que seriam verdadeiras todas as imputações levantadas contra os responsáveis, diferentemente do que ocorre no processo civil, em que a revelia do réu opera a presunção da verdade dos fatos narrados pelo autor (Acórdão 1009/2018-TCU-Plenário, Relator Bruno Dantas; 2369/2013-TCU-Plenário, Relator Benjamin Zymler e 2449/2013-TCU-Plenário, Relator Benjamin Zymler) . Dessa forma, a avaliação da responsabilidade do agente não pode prescindir da prova existente no processo ou para ele carreada. 
30.	Ao não apresentar sua defesa, o responsável deixou de produzir prova da regular aplicação dos recursos sob sua responsabilidade, em afronta às normas que impõem aos gestores públicos a obrigação legal de, sempre que demandados pelos órgãos de controle, apresentar os documentos que demonstrem a correta utilização das verbas públicas, a exemplo do contido no art. 93 do Decreto-Lei 200/1967: 'Quem quer que utilize dinheiros públicos terá de justificar seu bom e regular emprego na conformidade das leis, regulamentos e normas emanadas das autoridades administrativas competentes.' 
31.	Mesmo as alegações de defesa não sendo apresentadas, considerando o princípio da verdade real que rege esta Corte, procurou-se buscar, em manifestações do responsável na fase interna desta Tomada de Contas Especial, se havia algum argumento que pudesse ser aproveitado a seu favor. 
32.	No entanto, o responsável não se manifestou na fase interna, não havendo, assim, nenhum argumento que possa vir a ser analisado e posteriormente servir para afastar as irregularidades apontadas.
33.	Em se tratando de processo em que a parte interessada não se manifestou acerca das irregularidades imputadas, não há elementos para que se possa efetivamente aferir e reconhecer a ocorrência de boa-fé na conduta do responsável, podendo este Tribunal, desde logo, proferir o julgamento de mérito pela irregularidade das contas, conforme os termos dos §§ 2º e 6º do art. 202 do Regimento Interno do TCU. (Acórdão 2064/2011-TCU-Primeira Câmara (Relator Ubiratan Aguiar) , 6.182/2011-TCU-1ª Câmara (Relator Weber de Oliveira) , 4.072/2010-TCU-1ª Câmara (Relator Valmir Campelo) , 1.189/2009-TCU-1ª Câmara (Relator Marcos Bemquerer) , 731/2008-TCU-Plenário (Relator Aroldo Cedraz) .
34.	Dessa forma, o responsável João Pereira da Silva Neto deve ser considerado revel, nos termos do art. 12, § 3º, da Lei 8.443/1992, devendo as contas serem julgadas irregulares, condenando-o ao débito apurado e aplicando-lhe a multa prevista no art. 57 da Lei 8.443/1992.
CONCLUSÃO
35.	Em face da análise promovida na seção 'Exame Técnico', verifica-se que o responsável João Pereira da Silva Neto não logrou comprovar a boa e regular aplicação dos recursos, instado a se manifestar, optou pelo silêncio, configurando a revelia, nos termos do § 3º, do art. 12, da Lei 8.443/1992. Ademais, inexistem nos autos elementos que demonstrem a boa-fé do responsável ou a ocorrência de outras excludentes de culpabilidade.
36.	Verifica-se também que não houve a prescrição intercorrente, nem da pretensão punitiva e ressarcitória, conforme análise já realizada.
37.	Tendo em vista que não constam dos autos elementos que permitam reconhecer a boa-fé do responsável, sugere-se que as suas contas sejam julgadas irregulares, nos termos do art. 202, § 6º, do Regimento Interno do TCU, com a imputação do débito atualizado monetariamente e acrescido de juros de mora, nos termos do art. 202, § 1º, do Regimento Interno do TCU, descontado o valor eventualmente recolhido, com a aplicação da multa prevista no art. 57 da Lei 8.443/1992.
38.	Por fim, como não houve elementos que pudessem modificar o entendimento acerca das irregularidades em apuração, mantém-se a matriz de responsabilização presente na peça 29.
PROPOSTA DE ENCAMINHAMENTO
39.	Diante do exposto, submetemos os autos à consideração superior, propondo ao Tribunal:
a) considerar revel o responsável João Pereira da Silva Neto, para todos os efeitos, dando-se prosseguimento ao processo, com fulcro no art. 12, § 3º, da Lei 8.443/1992; 
b) julgar irregulares, nos termos dos arts. 1º, inciso I, 16, inciso III, alíneas b e c, da Lei 8.443/1992, c/c os arts. 19 e 23, inciso III, da mesma Lei, as contas do responsável João Pereira da Silva Neto, condenando-o ao pagamento das importâncias a seguir especificadas, atualizadas monetariamente e acrescidas dos juros de mora, calculadas a partir das datas discriminadas até a data da efetiva quitação do débito, fixando-lhe o prazo de quinze dias, para que comprove, perante o Tribunal, o recolhimento das referidas quantias aos cofres do Fundo Nacional de Assistência Social, nos termos do art. 23, inciso III, alínea 'a', da citada lei, c/c o art. 214, inciso III, alínea 'a', do Regimento Interno do TCU.  
		Débitos relacionados ao responsável João Pereira da Silva Neto (CPF: XXX.157.135-XX) :
	Data de ocorrência
	Valor histórico (R$) 

	22/1/2015
	1.698,94

	23/3/2015
	3.190,40

	24/3/2015
	1.698,94

	30/3/2015
	1.698,94

	28/4/2015
	83,90

	28/4/2015
	224,20

	28/4/2015
	4.148,13

	6/5/2015
	173,10

	6/5/2015
	1.298,43

	15/5/2015
	1.646,78

	15/5/2015
	1.646,78

	20/5/2015
	282,00

	28/5/2015
	480,00

	10/6/2015
	4.387,35

	2/7/2015
	1.243,65

	6/7/2015
	1.023,30

	6/7/2015
	852,35

	7/7/2015
	60,15

	7/7/2015
	1.254,25

	7/7/2015
	1.569,75

	7/7/2015
	1.502,85

	21/7/2015
	3.161,70

	30/7/2015
	2.577,80

	30/7/2015
	805,40

	30/7/2015
	1.875,65

	31/7/2015
	4.667,42

	31/7/2015
	2.066,99

	10/8/2015
	1.637,35

	20/8/2015
	1.255,30

	31/8/2015
	1.116,60

	1/9/2015
	340,60

	4/9/2015
	863,30

	10/9/2015
	1.433,97

	10/9/2015
	1.088,05

	21/9/2015
	892,20

	21/9/2015
	667,30

	21/9/2015
	2.104,64

	1/10/2015
	1.320,20

	8/10/2015
	4.124,48

	8/10/2015
	850,60

	8/10/2015
	1.946,80

	13/10/2015
	1.720,00

	13/10/2015
	1.548,00

	22/10/2015
	816,00

	27/10/2015
	3.368,35

	4/11/2015
	1.726,60

	4/11/2015
	1.548,00

	10/11/2015
	5.136,86

	13/11/2015
	1.151,95

	20/11/2015
	4.432,70

	20/11/2015
	2.905,40

	1/12/2015
	1.726,60

	1/12/2015
	2.786,66

	1/12/2015
	1.548,00

	8/12/2015
	933,33

	8/12/2015
	660,00

	10/12/2015
	1.399,60

	16/12/2015
	5.018,30

	16/12/2015
	18.017,00

	17/12/2015
	71.711,25

	21/12/2015
	1.726,60

	21/12/2015
	1.548,00

	21/12/2015
	690,64

	30/12/2015
	16.670,00

	20/1/2015
	437,75

	20/1/2015
	118,35

	20/1/2015
	450,25

	20/1/2015
	687,00

	20/1/2015
	59,80

	20/1/2015
	19,35

	20/1/2015
	96,45

	20/1/2015
	278,14

	20/1/2015
	550,30

	20/1/2015
	28,95

	20/1/2015
	34,80

	20/1/2015
	173,20

	20/1/2015
	144,00

	20/1/2015
	117,90

	20/1/2015
	123,00

	20/1/2015
	311,17

	20/1/2015
	28,00

	20/1/2015
	212,00

	21/1/2015
	637,55

	21/1/2015
	3.788,00

	22/1/2015
	688,00

	29/1/2015
	4.803,50

	5/2/2015
	4.034,50

	9/2/2015
	192,70

	9/2/2015
	743,20

	9/2/2015
	567,55

	9/2/2015
	1.434,31

	9/2/2015
	618,85

	9/2/2015
	126,00

	9/2/2015
	301,20

	24/2/2015
	4.164,10

	3/3/2015
	1.433,20

	10/3/2015
	1.091,15

	20/3/2015
	104,25

	20/3/2015
	365,05

	20/3/2015
	1.326,50

	20/3/2015
	445,00

	20/3/2015
	101,00

	20/3/2015
	602,20

	26/3/2015
	1.832,20

	26/3/2015
	52,85

	26/3/2015
	1.532,10

	7/4/2015
	688,00

	7/4/2015
	156,00

	7/4/2015
	55,00

	7/4/2015
	127,40

	7/4/2015
	688,00

	13/4/2015
	1.041,80

	13/4/2015
	900,87

	13/4/2015
	390,10

	6/5/2015
	58,25

	6/5/2015
	284,32

	6/5/2015
	253,25

	12/5/2015
	682,36

	15/5/2015
	666,16

	20/5/2015
	271,58

	9/6/2015
	4.262,60

	10/6/2015
	2.190,20

	6/7/2015
	805,40

	7/7/2015
	356,45

	7/7/2015
	82,70

	21/7/2015
	1.646,70

	10/8/2015
	3.032,55

	10/8/2015
	1.427,21

	20/8/2015
	1.193,00

	28/8/2015
	1.480,25

	31/8/2015
	3.006,48

	1/9/2015
	844,75

	10/9/2015
	2.904,47

	10/9/2015
	1.311,65

	21/9/2015
	725,45

	1/10/2015
	1.143,47

	5/10/2015
	1.026,00

	5/10/2015
	8.128,55

	6/10/2015
	1.013,50

	8/10/2015
	4.035,20

	8/10/2015
	771,80

	8/10/2015
	1.871,60

	13/10/2015
	835,10

	15/10/2015
	1.625,61

	15/10/2015
	8.514,80

	27/10/2015
	4.729,00

	4/11/2015
	690,64

	10/11/2015
	5.846,05

	13/11/2015
	1.311,45

	20/11/2015
	4.392,90

	20/11/2015
	2.552,75

	1/12/2015
	3.956,59

	1/12/2015
	690,64

	8/12/2015
	600,00

	8/12/2015
	544,00

	8/12/2015
	550,00

	10/12/2015
	5.624,20

	16/12/2015
	5.441,40

	16/12/2015
	35.708,00

	17/12/2015
	26.279,00

	7/8/2015
	9.654,15

	22/1/2015
	1.698,94

	13/2/2015
	2.000,00

	24/3/2015
	1.698,94

	30/3/2015
	1.698,94

	10/6/2015
	2.178,65

	21/7/2015
	2.490,30

	31/8/2015
	1.504,06

	10/9/2015
	1.265,64

	10/9/2015
	1.004,45

	18/9/2015
	1.950,00

	8/10/2015
	832,45

	13/10/2015
	1.950,00

	10/12/2015
	2.559,20

	16/12/2015
	14.995,00

	17/12/2015
	36.749,00

	7/8/2015
	63.386,96

	7/8/2015
	79.331,62

Valor atualizado do débito (com juros) em 31/3/2023: R$ 1.013.050,42.
c) aplicar ao responsável João Pereira da Silva Neto, a multa prevista no art. 57 da Lei 8.443/1992 c/c o art. 267 do Regimento Interno do TCU, fixando-lhe o prazo de quinze dias, a contar da notificação, para que comprove, perante o Tribunal (art. 214, III, alínea 'a', do Regimento Interno do TCU) , o recolhimento da dívida aos cofres do Tesouro Nacional, atualizada monetariamente desde a data do acórdão que vier a ser proferido por este Tribunal até a data do efetivo recolhimento, se paga após o vencimento, na forma da legislação em vigor;
d) autorizar, desde logo, a cobrança judicial das dívidas, caso não atendida a notificação, na forma do disposto no art. 28, inciso II, da Lei 8.443/1992;
e) autorizar também, desde logo, se requerido, com fundamento no art. 26, da Lei 8.443, de 1992, c/c o art. 217, §1º do Regimento Interno do TCU, o parcelamento da (s) dívida (s) em até 36 parcelas, incidindo, sobre cada parcela, corrigida monetariamente, os correspondentes acréscimos legais, fixando-lhe o prazo de quinze dias, a contar do recebimento da notificação, para comprovar, perante o Tribunal, o recolhimento da primeira parcela, e de trinta dias, a contar da parcela anterior, para comprovar os recolhimentos das demais parcelas, devendo incidir, sobre cada valor mensal, atualizado monetariamente, os juros de mora devidos, no caso do débito, na forma prevista na legislação em vigor, alertando o responsável de que a falta de comprovação do recolhimento de qualquer parcela importará o vencimento antecipado do saldo devedor, nos termos do § 2º do art. 217 do Regimento Interno deste Tribunal; 
f) enviar cópia do Acórdão a ser prolatado à Procuradoria da República no Estado de Goiás, nos termos do § 3º do art. 16 da Lei 8.443/1992, c/c o § 7º do art. 209 do Regimento Interno do TCU, para adoção das medidas cabíveis; e
g) enviar cópia do Acórdão que vier a ser proferido ao Secretaria Especial do Desenvolvimento Social (extinto) e ao responsável, para ciência;
h) informar à Procuradoria da República no Estado de Goiás, ao Secretaria Especial do Desenvolvimento Social (extinto) e ao responsável que a presente deliberação, acompanhada do Relatório e do Voto que a fundamenta, está disponível para a consulta no endereço www.tcu.gov.br/acordaos, além de esclarecer que, caso requerido, o TCU poderá fornecer sem custos as correspondentes cópias, de forma impressa; e
i) informar à Procuradoria da República no Estado de Goiás que, nos termos do parágrafo único do art. 62 da Resolução TCU 259/2014, os procuradores e membros do Ministério Público credenciados nesta Corte podem acessar os presentes autos de forma eletrônica e automática, ressalvados apenas os casos de eventuais peças classificadas como sigilosas, as quais requerem solicitação formal.
j) informar aos responsáveis que a presente deliberação, acompanhada do Relatório e do Voto que a fundamenta, está disponível para a consulta no endereço www.tcu.gov.br/acordaos, além de esclarecer que, caso requerido, o TCU poderá fornecer sem custos as correspondentes cópias, de forma impressa."
É o relatório.

não há.

Procurador Sérgio Ricardo Costa Caribé.

TOMADA DE CONTAS ESPECIAL. NÃO COMPROVAÇÃO DA REGULAR APLICAÇÃO DOS RECURSOS DOS PROGRAMAS DE PROTEÇÃO SOCIAL BÁSICA E PROTEÇÃO SOCIAL ESPECIAL. CITAÇÃO DO RESPONSÁVEL. REVELIA. IRREGULARIDADE DAS CONTAS. IMPUTAÇÃO DE DÉBITO E MULTA.

TOMADA DE CONTAS ESPECIAL (TCE)

Unidade de Auditoria Especializada em Tomada de Contas Especial (AudTCE)

Está em julgamento tomada de contas especial instaurada pela extinta Secretaria Especial do Desenvolvimento Social contra João Pereira da Silva Neto, devido: 
	a) à não comprovação pelo ex-prefeito da regular aplicação dos recursos repassados pela União, por meio do Fundo Nacional de Assistência Social, ao Município de Cavalcante/GO para execução dos Programas de Proteção Social Básica e Proteção Social Especial no exercício de 2015; e
	b) à desaprovação das contas pelo Conselho Municipal de Assistência Social.
No âmbito deste Tribunal, o responsável foi regularmente citado (peças 37-41) , mas não apresentou suas alegações de defesa nem recolheu o débito. Em consequência, o ex-gestor deve ser considerado revel para todos os efeitos, e o processo ter seu regular prosseguimento, consoante previsto no art. 12, § 3º, da Lei 8.443/1992.
Lembro que o dever de prestar contas, de matriz constitucional, é inerente à gestão de recursos públicos, constituindo um dos pilares do sistema republicano. 
Segundo jurisprudência pacífica deste Tribunal de Contas da União e do Supremo Tribunal Federal, ao gestor incumbe provar a boa e regular aplicação do dinheiro público recebido, sendo seu o ônus da prova. Cabe-lhe apresentar, a tempo e a hora, em boa ordem, toda a documentação comprobatória da aplicação dos valores que lhe foram confiados, sendo certo que tal comprovação deve ser feita mediante o estabelecimento do nexo entre o desembolso dos recursos federais e os comprovantes relacionados às despesas realizadas no objeto do ajuste.
O processo de tomada de contas especial, tendo em vista a sua natureza jurídica e a sua finalidade de avaliar a regularidade da utilização de recursos públicos por parte daquele que o geriu, é um processo eminentemente documental. Nesse sentido, não há dúvidas de que compete ao gestor apresentar os documentos exigidos pela lei para provar o correto uso dos recursos recebidos.
No presente caso, a omissão do responsável em apresentar os documentos solicitados pelo órgão repassador e a ausência de qualquer elemento de defesa aproveitável em seu favor, tanto na fase interna como externa do processo, impedem aferir a destinação dada aos valores transferidos.
Assim, e na falta de evidências de boa-fé nas ações do responsável, impõe-se o julgamento pela irregularidade das contas e a condenação em débito pela totalidade dos recursos federais envolvidos.
Também é pertinente a aplicação da multa prevista nos arts. 19 e 57 da Lei 8.443/1992. Para definição do seu montante, destaco que este Tribunal se baseia em fatores específicos para cada caso, incluindo a avaliação da gravidade das irregularidades, circunstâncias fáticas e jurídicas, magnitude dos danos causados, culpabilidade dos envolvidos e antecedentes do agente, a teor, por exemplo, das disposições do art. 22, § 2º, da LINDB.
Nesse contexto, proponho que o valor seja fixado em R$ 100.000,00 (cem mil reais) , próximo a 10% do montante atualizado do débito, considerando, entre os fatores mencionados, que o responsável é arrolado em outros dois processos de tomada de contas especial ainda não julgados pelo TCU.
Ante o exposto, VOTO no sentido de que o Tribunal adote a minuta de acórdão que submeto à deliberação deste Colegiado.
TCU, Sala das Sessões, em 9 de maio de 2023.
JORGE OLIVEIRA 
Relator